【裁判字號】    98,台上,1328
【裁判日期】    980319
【裁判案由】    違反毒品危害防制條例
【裁判全文】
最高法院刑事判決            九十八年度台上字第一三二八號
上  訴  人  甲○○
                    號
選任辯護人  楊雯齡律師
上列上訴人因違反毒品危害防制條例案件，不服台灣高等法院台
中分院中華民國九十八年一月八日第二審更審判決（九十七年度
重上更(二)字第一二五號，起訴案號：台灣苗栗地方法院檢察署九
十年度偵字第三０五二號），提起上訴，本院判決如下：
    主  文
上訴駁回。
     理  由
按刑事訴訟法第三百七十七條規定，上訴於第三審法院，非以判
決違背法令為理由，不得為之。是提起第三審上訴，應以原判決
違背法令為理由，係屬法定要件。如果上訴理由書狀並未依據卷
內訴訟資料，具體指摘原判決不適用何種法則或如何適用不當，
或所指摘原判決違法情事，顯與法律規定得為第三審上訴理由之
違法情形，不相適合時，均應認其上訴為違背法律上之程式，予
以駁回。本件上訴意旨略稱：(一)、原審法院於民國九十七年十二
月二十三日審理時，上訴人甲○○之辯護人曾當庭聲請再次履勘
現場，原審未予調查，亦未在判決內說明不予調查之理由，有應
於審判期日調查之證據未予調查及判決不備理由之違法。(二)、上
訴人遭警查獲後，經移送台灣苗栗地方法院檢察署偵辦，經檢察
官當庭勘驗上訴人使用之0000000000號行動電話之通
話紀錄，前十通來電及前九通撥出電話，均無與余順樺持用之0
000000000號行動電話通話之紀錄。是證人即承辦本案
之員警邱念通、賴永棋之證言所謂：余順樺抵達上訴人住處樓下
，行走上樓到遭警制服期間，有與上訴人通話，伊等有聽見上訴
人與余順樺對話之聲音云云，顯與機械紀錄之客觀事實不符。原
判決置該有利於上訴人之手機通話紀錄不採，復未說明不足憑採
之理由，遽以證人丘念通、賴永棋之證述，認余順樺確在到達上
訴人住處樓下時，以電話與上訴人聯絡等情，有判決不備理由之
違法。(三)、原判決事實欄記載九十年六月十九日上訴人遭查獲後
，為警搜索過程，有鄭志偉欲向上訴人購買安非他命，一併為警
查獲等情。而於理由中則記載「證人陳志豐於第一審結證稱：『
（鄭志偉去做什麼？）他陪我去』」等語，顯然鄭志偉僅陪同陳
志豐前往。則原判決所載：鄭志偉前來欲向上訴人購買甲基安非
他命，亦一併為警查獲等情，即與卷證不合，有認事不憑證據及
判決理由矛盾之違法。(四)、原判決在無積極證據證明之情形下，
僅憑證人林天順於警詢及第一審審理時，經兩度採尿送驗呈甲基
安非他命陽性反應，遽予推測認定林天順前往上訴人住處確係意
在向上訴人購買安非他命，有判決不適用法則之違法。(五)、本件
經警搜索後，並未扣得現金，有搜索扣押證明筆錄可稽。原判決
於無積極證據證明，僅憑證人丘念通片面證述，認九十年六月十
九日當天，余順樺確已交付新台幣（下同）一千元予上訴人，採
證顯違證據法則等語。
惟查原判決綜合證人林天順、陳志豐、余順樺、鄭志偉、丘念通
、胡文生、賴永棋等之相關證言、卷附法務部調查局九十一年六
月四日調科壹字第09123046900 號檢驗通知書、檢察官勘驗筆錄
、苗栗縣衛生局煙毒尿液檢驗成績書、余順樺使用之00000
00000號行動電話與上訴人使用之0000000000號
行動電話之間之通聯紀錄、原審法院上訴審勘驗現場之勘驗筆錄
、現場略圖及命警當場拍攝之照片、台灣高等法院被告全國前案
紀錄表及扣案甲基安非他命二包、黃色包裝紙二張等證據資料，
與乎上訴人相關供述，予以綜合判斷，認定上訴人有原判決事實
欄所記載之犯行，因而撤銷第一審判決，改判論處上訴人連續販
賣第二級毒品罪刑（累犯），已詳予說明其所憑之證據及認定之
理由。而以上訴人雖否認有本件犯行，辯稱：伊只認識余順樺，
不認識林天順、陳志豐，沒有販賣毒品給彼等，扣案甲基安非他
命是買來供自己施用，伊果真有在賣甲基安非他命，也不可能留
下一包甲基安非他命讓警察查獲等語。然查余順樺於警詢時供稱
：警方在伊手中查獲以黃色便條紙包裝之甲基安非他命一小包，
是伊以一千元向上訴人購買的，是上訴人從門縫丟出來給伊，事
先以電話聯絡好再去找上訴人；於偵查中供稱：伊以一包一千元
向上訴人購買安非他命，伊在門外上訴人從門縫丟出來給伊，是
以0000000000號行動電話與上訴人之0000000
000號行動電話聯絡。陳志豐於警詢中證稱：九十年六月十五
日二十一時許，向上訴人購買一次安非他命，另一次即係九十年
六月十九日被查獲該次，沒有達成交易；於第一審證稱：六月十
九日去上訴人住處要買安非他命，但是沒有買到被查獲，伊朋友
鄭志偉陪伊去，在樓下等，知道伊要買甲基安非他命，伊帶一千
元去，是自己的錢，甲基安非他命從門縫下塞過來的。證人林天
順於警詢時供稱：「（你為何到被告住處門口，被警查獲？）因
為我於九十年六月十七日十八時在甲○○住宅以一千元向她買一
包甲基安非他命，因只帶八百元，今天（六月十九日）去她家是
要還她二百元」、「我上樓時門是關著，我敲了很久丘（指丘念
通）就開門，我說阿姊在嗎我要還他錢，另外一個警員在門旁邊
」各等語。於第一審審理中證人即當場查獲本案之員警丘念通證
稱：「六月十九日有人檢舉阿妹啊販賣甲基安非他命，我們在（
其住處）二、三樓轉角埋伏，等了約二、三十分鐘，有人來敲門
，余順樺拿一千元塞進去，裡面就丟出一包黃色的東西，我們就
衝上去，阿妹啊一直不開門，當時我們要抓余順樺時他跌倒將甲
基安非他命丟在地上。我們進去後一直搜不到，後來陳（即陳志
豐）來敲門，我問他要做什麼，他說要買安仔，在大門左邊（由
內而外）牆角排水管裡看到一包（甲基安非他命），與我們埋伏
時，余順樺買到手的那包一樣，在搜索之際又有人來敲門，但我
不知是誰，因為我還在搜索」、「聲請到搜索票去埋伏時，余順
樺就打電話上來了，當時甲○○住處門未打開，我們有看到門縫
塞安非他命出來，有看到余順樺交一千元（是一張）是直直的塞
進去，錢進去甲基安非他命就出來，被塞進去的錢沒有予以扣案
，是因為他身上有四、五萬元，搜索時陳志豐來敲門，我有打開
一個門縫，問他要做什麼，他說阿妹啊要買安仔，我就直接把他
抓進來，沒有扣到錢」；賴永棋證稱：「有三個偵查員、丘念通
、劉孟宗及我埋伏後，我們看到余順樺來買甲基安非他命，余順
樺用手機跟邵在對講，……余順樺的講話內容大概為要買甲基安
非他命，但是詳細的說詞我想不起來。我們親眼看到甲基安非他
命從門縫裡丟出來，我們衝下去的時候，甲基安非他命余順樺好
像已經拿在手上了。接下來，我們請甲○○開門，他拖了很久都
不開門，我們有表明身分，後來是他自己開門的。我們進去之後
，在水管口找到一包甲基安非他命……。進去甲○○家裡之後，
我負責在裡面搜索，另二人輪流監控，……接著又有人敲門，敲
門的人也是要買甲基安非他命。敲門的人也被我們帶進來了，繼
余順樺之後，陸陸續續進來三個，庭上的證人林天順他是第幾個
進來的，我也忘記了。嫌犯共有五人，我請求後龍派出所線上的
員警馬上來支援」。胡文生證稱：甲○○的案子證人（林天順）
部分的筆錄是伊製作的，其謂之前有跟甲○○買一千元之甲基安
非他命，但只帶八百元，還欠二百元，當天帶二百元去還甲○○
等語。上開證人彼此間所供情節相符，參酌卷附余順樺使用之0
000000000號行動電話與上訴人使用之0000000
000號行動電話之間之通聯紀錄，余順樺於九十年六月十九日
十六時五十九分九秒及十七時八分五十六秒，分別以其使用之該
行動電話，與上訴人所使用之上述行動電話聯絡各一百五十六秒
及七秒等情。足見上列證人之證言尚屬可信，上訴人所辯未販賣
甲基安非他命給余順樺、林天順、陳志豐及只認識余順樺，均無
可取。上訴人另辯稱：扣案甲基安非他命是買來供自己施用的等
語。然上訴人於案發後所採集之尿液經檢驗結果，並未驗出甲基
安非他命陽性反應，有苗栗縣衛生局煙毒尿液檢驗成績書在卷可
證，顯見該二包甲基安非他命，並非供其自己施用。就上訴人否
認犯罪，所辯各節，認係卸責之詞，不足採信，於理由內予以指
駁。復敘明證人張吉宏於偵查中證稱：在上訴人住處水管處搜獲
之甲基安非他命一包，是伊之前剩下的塞在水管內云云。按諸張
吉宏早在八十九年三月七日因毒品案件，在台灣台中戒治所強制
戒治，之後又因違反藥事法案件，服刑一年六月，至九十年八月
始刑滿，業據其供明在卷，而扣案之甲基安非他命黃色包裝紙二
張及甲基安非他命二包，經檢察官當庭勘驗，二張包裝紙顏色、
大小及新舊程度均同，均未受潮，且甲基安非他命顆粒完整未結
塊，顯非置放一年之舊品等情，有勘驗筆錄在卷足憑。況張吉宏
另供稱除前述塞在水管之甲基安非他命一包外，其未留下毒品，
然本件警方除在上訴人住處內之排水孔查獲甲基安非他命一包外
，另於其住處門外查扣其交付余順樺之甲基安非他命一包，已如
前述，張吉宏所證顯與事實不符，應係迴護上訴人之詞，不足採
信。證人林天順於第一審雖改稱：伊沒有施用毒品，也未曾向上
訴人買過毒品，被抓當天是要去償還二天前向上訴人借用之二百
元，警詢中所言曾於六月十七日（下午）六時以一千元向上訴人
買毒品，並不實在等語。微論其先後於警詢及第一審作證時，經
其同意採尿送驗，均呈甲基安非他命陽性反應，有苗栗縣衛生局
煙毒尿液檢驗成績書在卷可參，所謂沒有施用甲基安非他命云云
，已與事實不符。且其有關向上訴人借款情節之陳述，亦與上訴
人之供述不符，此部分證言顯係事後迴護之詞，亦無可取。證人
黃美菊證稱：於九十年六月十七日晚上有與上訴人一起吃飯云云
，惟對於相約吃飯之時間、方式或菜色等，與上訴人所述均不相
同，自難認為真實，亦不足為有利上訴人之證明。並以公訴意旨
另以：上訴人於九十年六月十七日十八時三十分許，在其住處以
一千元之價格販賣甲基安非他命一小包予林瑞建，涉犯毒品危害
防制條例第四條第二項之罪嫌部分，尚屬不能證明。因公訴人認
此部分與上開科刑部分有連續犯之裁判上一罪關係，故不另為無
罪之諭知。所為論斷，均有卷存資料可資覆按，從形式上觀察，
並無所謂違背法令之情形。按當事人聲請調查之證據如事實審未
予調查，又未認其無調查之必要，以裁定駁回之，或於判決理由
予以說明者，其踐行之訴訟程序，雖屬違法，但此項訴訟程序之
違法，必須所聲請調查之證據確與待證事實有重要之關係，就其
案情確有調查之必要者，方與刑事訴訟法第三百七十九條第十款
之「應於審判期日調查之證據」相當，而為當然違背法令始得為
上訴第三審之理由。因之，此項「調查之必要性」，上訴理由必
須加以具體敘明，若其於上訴理由狀就此並未敘明，而依原判決
所為之證據上論斷，復足認其證據調查之聲請，事實審法院縱曾
予調查，亦無從動搖原判決就犯罪事實之認定者，即於判決顯無
影響，依刑事訴訟法第三百八十條之規定，自仍應認其上訴為非
合法。查原審審判期日，審判長詢問尚有何證據請求調查時，上
訴人原審辯護人雖陳稱：「請求斟酌是否再次履勘現場」等語，
但並未具體陳明為何要再次履勘現場及證明何事，而原審法院上
訴審已到現場勘驗，有勘驗筆錄、現場略圖及命警當場拍攝之照
片在卷可稽，且本件相關事證已臻明確，是原審未再履勘現場，
難認有應於審判期日調查之證據未予調查之情形。雖原判決就該
聲請，未以其無調查之必要，以裁定駁回之，或於判決理由予以
說明，行文縱有欠周全，但於判決顯無影響，自不得執為合法上
訴第三審之理由。原判決係綜合丘念通、賴永棋、余順樺之證言
及卷附余順樺使用之0000000000號行動電話與上訴人
使用之0000000000號行動電話之間之通聯紀錄等資料
，認定余順樺於九十年六月十九日十七時八分許，前往上訴人住
所購買甲基安非他命，係先以電話聯絡後，於門口將一張一千元
紙鈔自門縫底塞入，上訴人再從門縫底塞出以黃色便條紙包裝之
甲基安非他命一小包，余順樺撿拾取得該安非他命之後，當場為
警查獲等情，有如前述，並非僅憑丘念通、賴永棋之證言為認定
。余順樺所交付之一千元紙鈔，之所以未予扣案原因亦於丘念通
之證言中有所說明。而余順樺於九十年六月十九日十六時五十九
分九秒及十七時八分五十六秒，確有以其使用之該行動電話，與
上訴人所使用之行動電話聯絡各一百五十六秒及七秒等情，有上
述通聯紀錄足憑，雖檢察官於偵查中勘驗上訴人使用之0000
000000號行動電話之手機通話紀錄，前十通來電及前九通
撥出電話，均無與余順樺持用之0000000000號行動電
話通話之紀錄，但此並不足以影響此部分事實之認定，原判決就
此未必有利於上訴人之證據，未說明不採之理由，尚與理由不備
之情形有別，亦不得認為係合法上訴第三審之理由。原判決援引
陳志豐於第一審證稱：六月十九日去上訴人住處要買安非他命，
但是沒有買到被查獲，伊朋友鄭志偉陪伊去，在樓下等，知道伊
要買甲基安非他命等語。與其事實欄所記載：陳志豐及鄭志偉前
來欲向上訴人購買甲基安非他命，亦一併為警查獲等情，並無矛
盾之情形。原判決以林天順於警詢及第一審審理時，經兩度採尿
送驗呈甲基安非他命陽性反應，係在指駁林天順於第一審證稱：
伊沒有施用毒品，也未曾向上訴人買過毒品，被抓當天是要去償
還二天前向上訴人借用之二百元等語，何以不足採信，核屬證據
取捨及判斷證據證明力之職權行使，不得任意指為違法。上訴意
旨徒憑己意，或就原判決已有調查說明之事項，或就原審證據取
捨及判斷證據證明力之職權行使，漫指其違法，再為事實上之爭
執，難認係適法上訴第三審之理由。本件上訴為違背法律上之程
式，應予駁回。
據上論結，應依刑事訴訟法第三百九十五條前段，判決如主文。
中    華    民    國  九十八  年    三    月   十九   日
                      最高法院刑事第一庭
                          審判長法官  董  明  霈
                                法官  林  茂  雄
                                法官  張  祺  祥
                                法官  蕭  仰  歸
                                法官  林  立  華
      本件正本證明與原本無異
                                      書  記  官
中    華    民    國  九十八  年    三    月  二十四  日
                                                Ａ


司法院資訊處製作；財團法人民間司法改革基金會備份。
